【裁判字號】    95,易,176
【裁判日期】    951115
【裁判案由】    妨害自由等
【裁判全文】
臺灣新竹地方法院刑事判決               95年度易字第176號
公  訴  人  臺灣新竹地方法院檢察署檢察官
被      告  甲○○
選任辯護人  洪大明  律師
上列被告因妨害自由等案件，經檢察官聲請簡易判決處刑（95年
度偵字第1112號），惟本院簡易庭認為不宜以簡易判決處刑（94
年度竹簡字第1118號），移送適用通常程序審判，本院判決如下
：
    主  文
甲○○共同以強暴妨害人行使權利，處有期徒刑柒月。
    事  實
一、甲○○係乙○○之胞弟，因乙○○委託其妻林瑞蓉將其等兄
    弟叔伯共有之新竹市○○街9之1號店面出租予丙○○經營「
    舞晶行」販賣飾品，而未將租金朋分予甲○○，甲○○異議
    未獲置理，遂於民國93年11月14日前往上址「舞晶行」向丙○○索取租金，惟因丙○○已簽發支票預付1年份租金予房
    東林瑞蓉，且甲○○並非出租人而拒絕給付租金，甲○○竟
    因此心生不滿，基於恐嚇之概括犯意，連續於同年月16日晚
    上20時53分許及27日晚上21時14分許，前往「舞晶行」向丙○○及店員戊○○、丁○○恫稱「如不繳納租金就不讓店開
    下去」、「回家小心一點」、「要砸掉店面」等語，93年11
    月27日當天更持量尺前往「舞晶行」，於21時20分許作勢丈
    量店面大門，並恫以：「要把鐵門釘起來封住，不讓丙○○
    開店，也拿不走店內財物」等語，使丙○○等人心生畏懼，
    致生危害於身體、財產之安全。其間，丙○○雖曾撥打電話
    予房東林瑞蓉請其出面處理惟無結果，甲○○竟夥同姓名年
    籍不詳之成年男子2人，共同基於妨害他人行使權利及毀損
    之犯意聯絡，於94年1月25日下午14時19分許持黑色油漆1桶
    、球棒2支，前往「舞晶行」，由甲○○及1名不詳男子持球
    棒搗毀店內之飾品攤架，另名男子則持黑色油漆潑灑店內之
    飾品，致店內車台、櫃子、鏡子及項鍊、耳環、手機吊飾、
    手錶、皮包、圍巾、戒指、手鍊、髮飾等飾品因遭搗毀及黑
    色油漆潑及而不堪使用，足生損害於丙○○，而以此強暴方
    式妨害丙○○開店經營飾品行之權利。
二、案經丙○○訴由新竹市警察局第二分局報請臺灣新竹地方法
    院檢察署檢察官偵查起訴。
    理  由
一、按被告以外之人於審判外之言詞或書面陳述，除法律另有規
    定者外，不得作為證據，刑事訴訟法第159條第1項固有明文
    規定。惟被告以外之人於偵查中向檢察官所為之陳述，除顯
    有不可信之情況外，得為證據。且被告以外之人於審判外之
    陳述，雖不符刑事訴訟法第159條之1至之4之規定，惟經當
    事人於審判程序同意作為證據，法院審酌該言詞陳述或書面
    陳述作成時之情況，認為適當者，亦得為證據，復為同法第
    159條之1第2項、第159條之5第1項所明定。本案證人丁○○
    、戊○○偵查中之陳述，經具結擔保無設詞誣陷被告之疑慮
    ，並無顯不可信之情況；另其2人警詢中之陳述及證人即告
    訴人丙○○警詢偵查中之陳述，業經被告甲○○及其辯護人
    同意援引作為證據，本院審酌後亦認為適當，故其等於審判
    外之陳述，自得作為本案之證據，合先敘明。
二、訊據被告甲○○坦承於93年11月27日晚上持量尺前往「舞晶
    行」，並於當日晚上21時20分許作勢丈量店面大門時表示：
    「如不給付租金，要做個門把大門釘起來封住」等語之事實
    ，惟矢口否認涉有恐嚇、毀損及妨害人行使權利等犯行，辯
    稱：前往「舞晶行」之目的係向告訴人丙○○索取租約影印
    ，並向告訴人施壓，讓告訴人轉向伊胞兄乙○○施壓，以出
    面洽談房租分配之事，並無恐嚇之意，而94年1月25日伊在
    新竹市○○路○段140號所經營之傢俱行內看店，並未前往「
    舞晶行」砸店潑漆云云。惟查：
  (一)告訴人於警詢偵查時指述：94年1月25日14時20分於新竹市
    ○○街9之1號遭人毀損，有3名年青人（如攝影圖示）分別
    持棒球棍前往我店內，並不分青紅皂白便向我店內的販賣物
    品猛砸，其中1人持1桶黑色油漆向我店內潑灑，造成我店內
    重大損失，3名年青人砸完店後便分別逃離現場；我近日有
    跟房東的弟弟有過爭吵（見偵卷第7-8頁之94年1月25日警詢
    筆錄）。因為我在新竹市○○街9之1號販賣飾品，吳嫌自稱
    為屋主之一要求我向他再多繳付租金，如不繳納就要我們店
    關門無法營業，並要砸掉我們所要開立的舞晶行，於93年11
    月27日21時15分光碟片錄影存證但無聲音，我極度畏懼且害
    怕，另93年11月16日皆有錄影，另94年1月25日14時20分毀
    損案，我要指控他教唆他人毀損我店內物品，我想當天砸店
    的1人疑是像他（見偵卷第9-11頁之95年1月27日警詢筆錄）
    。93年11月16日晚上9點我在新竹市○○街9之1號舞晶行內
    ，那天晚上9點被告有到舞晶行，他說店所有權是他的，他
    要我把租金交給他，他說如果我們租金沒有交給他，我就不
    要開店了；94年1月25日下午2點我一樣人在店內，這1次被
    告有到我店內，他們一共是3個人來。有1個戴白色帽子的人
    往店內潑油漆，另外2個人砸毀店內的東西（見偵卷第42-43
    頁之94年3月16日之偵訊筆錄）。因為我店被砸，所以到現
    在都沒有辦法營業，被告恐嚇與毀損的原因，是因為產權糾
    紛，我們租的時候不知道此事，後來我們租到93年11月他恐
    嚇我們的時候，我們才知道他們有產權糾紛，因為我們是把
    租金交給房東，被告拿不到錢，所以才有後續的恐嚇跟毀損
    ，整件事情事實上跟我們無關，後來這個事情發生後，我們
    有跟房東說，可是房東沒有積極處理，後來房東才跟我們另
    行簽契約（見偵卷第49-50頁之94年3月24日偵訊筆錄）。94
    年1月25日下午2點多，我人在店裡，還有我1個小姐有看到
    ；甲○○是中間那個人戴鴨舌帽，不是戴白色帽子那個；我
    肯定甲○○那天有去我的店，93年11月16日甲○○也有去我
    的店，那天是恐嚇我，1月25日下午我店裡的1個小姐有看到
    ；我還有證明可以提出，他哥哥有承認是甲○○破壞，所以
    他哥哥有說可以免費給我使用半年，作為賠償我的損失（見
    偵卷第64-65頁之94年6月20日偵訊筆錄）。甲○○用言語恐
    嚇，他說我們沒給他房租就不給我們開店，叫我們小心點；
    93年度最後1次有錄影帶為證，他有帶妻子來，說要量我家
    門尺寸，要用鐵門把我店面封掉等語明確（見偵卷第77-78
    頁之94年9月14日偵訊筆錄）。上情核與其於本院審理時結
    證：甲○○第1次找我的時間是93年11月14日晚上9點，第1
    次有說他是房東的弟弟，93年11月16日晚間我拿出手機打電
    話，1通打電話給我先生，1通打給房東太太，問房東太太到
    底有無這樣的事情，後來我將手機遞給甲○○，我叫他們自
    己去談，我跟甲○○說租金我不是跟你簽約，而且我已經預
    付1年租金，沒有辦法再給他租金，甲○○說如果不給他租
    金的話，他就不讓我店開下去，要我小心一點，我感到很害
    怕，他問我1個月多少錢，我說1個月我給房東2萬5千元租金
    ，甲○○去店那邊至少4次，都沒有跟我要過租約，他前面
    幾次來的時候，我不知道他是否房東的弟弟，後來我跟房東
    太太確認，他的確是，所以93年11月16日當天我就拿紙筆出
    來，叫他寫下他的姓名地址、身分證字號等；93年11月27日
    那次他真的有恐嚇的意味，他前後來幾次，我們都沒有什麼
    回應，他說你們小心一點，你們店不要開了，還拿量尺量門
    ，說明天就找鐵工把鐵門焊起來，不要開店，其實從他第1
    次來我就很害怕，所以我才會在16日打電話給我先生，到現
    在開庭我還是會害怕，他來店裏有說店不要開了，回家小心
    一點，我就很害怕，他帶他女兒來店裡的那次，無故就掀了
    攤子一下；94年1月25日下午2時19分許我當時人在店門口外
    面，有兩個人拿球棒，把東西都打爛，1個人拿油漆，看到
    貨物就潑，甚至就波及隔壁的衣服，時間很短。在跟房東太
    太聯絡之前我不知道何人所為，聯絡之後我就確定是被告。
    因為我們東西被弄壞後，就打電話給房東太太，當時來找店
    裡面麻煩的人就只有房東太太的小叔，房東太太看了錄影帶
    之後，說裡面胖胖、腳有一點跛的像是她小叔，我也覺得像
    是，當時戊○○有在場，我和戊○○2人都覺得背影很像是
    被告，打給房東太太後，就確認是被告，且我們當時沒有與
    其他人有衝突。當時快要過年，我補了很多貨，全部都是油
    漆，血本無歸，所以我跟房東說我沒有貨可以擺，也沒有錢
    可以進貨，急於把房租的票要回來，94年1月25日以後我就
    沒有在現場營業；94年1月25日潑油漆後，我打電話給房東
    太太，房東太太當天下午就來看錄影光碟，晚上又來一趟警
    察局看筆錄製作的情形；93年11月16日我講手機之前還沒有
    對我恐嚇，講手機之後，他好像跟他大嫂沒有辦法溝通，所
    以反過來對我施壓，那時候只是講話大小聲，那次只有說如
    果不給租金要我關門不可以營業而已，當時聽到他這樣說會
    害怕；93年11月27日那次被告有說不給租金要我關門不可以
    營業，他還說叫我回家小心一點，店不要開了，然後開始拿
    尺量了店門的尺寸，他說店不要讓我開了，要把門封起來，
    東西也拿不走。當時我超害怕；94年1月25日戴深色帽子、
    著深色褲子那位感覺像被告；他哥哥乙○○電話中跟我說這
    是我弟弟做的不是我做的，所以只能補償我半年無償使用店
    面，房東先生有承認是他弟弟做的等語相符（見本院卷第78
    -93頁之95年9月20日審判筆錄）。
  (二)證人丁○○亦於偵訊審理時證稱：告訴人丙○○是我的老闆
    娘，我任職丙○○店裏時有看過甲○○2、3次。他到店裡恐
    嚇，他的口氣很凶，他叫我們不要開店，他說我們開店的話
    ，他就要來砸店或是拿鐵釘釘住我們的大門不要我們開店，
    他還有說如果我們開店的話就試試看，聽到他的言語，我會
    畏懼害怕等語（見偵卷第49-50頁之94年3月24日偵訊筆錄）
    。93年11月16日當天甲○○來說那個店是他們家的，他沒有
    收到房租，只有他哥哥收到，他叫我們不要開店，叫我們把
    東西拿走，不要開店，不要讓我們做生意，93年11月27日甲○○來店裡有拿出量尺他說要把我們鐵門釘起來，甲○○有
    做量門的動作，因為他沒有拿到錢，當天他還有叫我們不要
    開店，我感覺被警告、威脅，被告大概就是一直在恐嚇，偵
    訊中我有說過被告說如果我們開店的話，他就要來砸店，現
    在印象不太記得被告說過什麼話，但是偵訊的時候，印象比
    較清楚等語明確（見本院卷第94-98頁之95年9月20日審判筆
    錄）。
  (三)證人戊○○亦於警詢偵審時證述：我是丙○○的飾品店店員
    ，93年11月27日晚上21時15分我人在店內，吳嫌要求丙○○
    繳交部分房租給予他，還問我們想不想開店，口氣非常兇，
    還說如果不從的話就會遭到砸店，還叫我們回家要小心點，
    意思就是要求林女不要再開店了，不然後果自行負責，讓我
    們害怕不已，94年1月25日下午14時20分遭人毀損店內物品
    當時，我人也在店中，我能確定1人為甲○○（見偵卷第16-
    17頁之94年1月27日警詢筆錄）。93年11月27日晚上9點多，
    被告來的時候很兇，說為什麼我們還不聽他的制止，要我們
    繳租金給他，但是我們告訴他我們已經跟房東訂立契約，我
    們並將租金交給房東了，他要我們小心一點，他說如果我們
    有什麼事要自行負責（見偵卷第43-44頁之94年3月16日偵訊
    筆錄）。94年1月25日下午2點多我在文昌街店裡，有3個人
    到店裡砸店，其中1人我有看過，就是甲○○，加上毀損的
    話，我看過他3次，25日當天1個人往店裡潑油漆，另外2個
    人拿球棒砸店裡的東西，甲○○是持棒球棒（見偵卷第49頁
    之94年3月24日偵訊筆錄）。被告恐嚇叫我們回家時要小心
    點，用很兇語氣恐嚇我們，以後不要在這開店，94年1月25
    日下午14時許，有3人到店裡潑油漆，這次被告有來，被告
    確實有來店裡毀損物品，有帶木棒、油漆（見偵卷第77-78
    頁之94年9月14日偵訊筆錄）。93年11月27日晚上那天被告
    來店裡要我們繳納租金，那天是拿尺要量我們的大門，要我
    們繳納租金給他，否則就要把門封起來，不讓我們做生意。
    94年1月25日下午14時20分有3個人，有人拿球棒，有人潑油
    漆，當時我人的位置在靠近門的地方。我有跟警察說當時我
    人也在店中，我能確定一人為甲○○，我就是認為是甲○○
    ，因為當天我有看到甲○○，我臉面對外面，潑油漆時，我
    臉正好面對他，我是從他的身形判斷，雖然我臉潑到一點油
    漆有點模糊，但是我可以知道是甲○○，我是從身形及事後
    看監視器從人影判斷，從監視器我可以肯定。我是案發當天
    傍晚的時候看監視器，案發當天下午看錄影光碟的時候，丙○○有認出是甲○○，我也有跟丙○○講，我們是依據身形
    判斷，我相信你對一個人有戒心的時候，你會對他有印象；
    11月27日被告來的時候出言恐嚇，他就是很兇叫我們繳納租
    金給他，不然要我們沒有辦法開店，要我們小心一點，有說
    要找人砸我們的店，94年1月25日當天一開始有正面朝向3名
    男子，我是由身形、監視錄影畫面中男子的動作確定翻拍照
    片中深色帽子、深色褲子的男子就是被告等語（見本院卷第
    129-136頁之95年9月21日審判筆錄）。
  (四)查本院於95年5月18日會同被告及辯護人勘驗告訴人提出之
    「舞晶行」監視錄影光碟，發現被告確實於93年11月16日晚
    上20時53分許及同年月27日晚上21時14分許，前往「舞晶行
    」與告訴人對話，並於27日晚上21時20分許開始，手持量尺
    丈量「舞晶行」大門尺寸無訛，而93年11月16日晚上，除告
    訴人外，尚有店員丁○○在場，另93年11月27日晚上，除告
    訴人外，店員丁○○、戊○○亦均在場，此情業據本院當庭
    播放卷附監視錄影光碟勘驗無誤，製有勘驗筆錄，並截錄列
    印部分監視錄影畫面附卷可稽（見本院卷第39-62頁之95年9
    月18日準備程序筆錄）。上開勘驗結果核與證人丙○○、丁○○、戊○○前揭警詢偵審中指證被告於93年11月16日晚上
    及同年月27日晚上前往「舞晶行」互核相符，且由被告手持
    量尺丈量「舞晶行」大門尺寸一情，佐以其於本院審理時自
    承：93年11月16日晚上21時15分33秒時我跟丙○○要租約，
    丙○○不給我，兩人講話不愉快（見本院卷第42頁之95年9
    月18日準備程序筆錄），我丈量那一次之口氣有比較不好等
    語（見本院卷第163頁之95年11月1日審判筆錄），暨證人丙○○、丁○○、戊○○皆一致指證被告為朋分租金而出言恫
    嚇其等，已堪認定告訴人之指訴及證人丁○○、戊○○證述
    被告出言恐嚇「如不繳納租金就不讓店開下去」、「回家小
    心一點」、「要砸掉店面」、「要把鐵門釘起來封住，不讓
    丙○○開店，也拿不走店內財物」等語，並非虛妄，要屬實
    情。
  (五)至於被告雖否認於94年1月25日下午14時19分許，夥同2名不
    詳成年男子前往「舞晶行」砸店潑漆。惟查：
    １證人戊○○、丙○○於當日「舞晶行」遭人搗毀潑漆時均
      在店內，且與該3名成年男子相距僅1、2公尺，證人戊○○並親見目睹該3名男子進入「舞晶行」，於見聞店內飾
      品攤架遭該3名男子砸毀潑漆之剎那因驚嚇而跌坐在地，
      因此面向該3名男子而目擊事發經過，除據其於審理時結
      證在卷外，並經本院勘驗當日之監視錄影光碟屬實（見本
      院卷第56-62頁之截錄列印監視錄影畫面）；況本院於95
      年9月21日審理時再次播放當時之監視錄影畫面，其等均
      一致指證當日戴黑色帽子、著黑色長褲之男子即為被告，
      證人丙○○更證稱我從該名男子背影、側臉看出來是被告
      ，因為他當時有跌倒，而且從隔壁蔡江明的店逃走等語（
      見本院卷第137頁之95年9月21日審判筆錄），是證人戊○○、丙○○指證被告為持球棒搗毀店內飾品攤架之人，可
      信度極高。
    ２參以被告於「舞晶行」遭人搗毀潑漆前不及1個月之94年1
      月2日下午16時13分許，曾頭戴安全帽獨自1人前往該店走
      至飾品攤前觀望並抬頭向上觀望後始行離去，此情已據本
      院勘驗當日監視錄影光碟無誤，被告並自承該頭戴安全帽
      之男子確實為其本人（見本院卷第44-45頁之95年9月18日
      準備程序筆錄、第56頁之截錄列印監視畫面）。被告雖辯
      稱當日係因年後欲前往法院與告訴人調解，故前往「舞晶
      行」拍照存證云云，惟依勘驗結果，當日該名頭戴安全帽
      之男子並無任何拍攝照片動作；且其頭戴安全帽已十分可
      疑，又於飾品攤架前抬頭向上觀望，顯與一般路人顧客均
      目視前方或低頭挑選飾品之舉止不同；況其當日並未與告
      訴人為任何交談，與其先前93年11月間前往「舞晶行」時
      均向告訴人索取租金之舉有異，所辯因欲調解故前往「舞
      晶行」拍照存證云云，殊違常情，要無可信。
    ３又被告胞兄乙○○為彌補被告所為對告訴人造成之損失，
      於其妻林瑞蓉與告訴人簽訂租期93年8月10日至94年8月9
      日之租約尚未屆滿前，又自94年2月10起至同年9月9日止
      無償提供新竹市○○街9之1號店面予告訴人使用，而自行
      與告訴人另訂租約一情，已據證人丙○○結證在卷，詳如
      前述，並有房店屋租賃契約2份存卷可憑（見偵卷第66-71
      頁）。證人乙○○經本院傳喚到院後雖未明確證述被告參
      與砸毀「舞晶行」，推稱出租該店面之事均由已逝之妻林
      瑞蓉處理，伊並不清楚，惟由其無法解釋何以告訴人與林
      瑞蓉簽訂之租約尚未到期前，其又與告訴人另行簽訂租約
      ，且無法提供收取租金之證明等情（見本院卷第157-162
      頁之95年11月1日審判筆錄），已堪認定其證詞有所避就
      迴護，是證人乙○○之證詞，不足為有利被告之認定。
    ４末查，告訴人丙○○警詢時雖曾陳稱：我近日有跟房東的
      弟弟有過爭吵及因為飾品生意與其他同業多有磨擦一語（
      見偵卷第8頁之94年1月25日警詢筆錄），惟其審理時已釐
      清結證：那段時間沒有跟同業衝突，那時我們生意很好，
      所以會聯想這樣，因大同路、復興路都是我教出來小姐，
      他們問我在別的地方做得好好的，為什麼要搬到文昌街來
      做，並沒有摩擦，只是有這樣的交談，因為警察先生一直
      要我想有無別的可能提供他們偵辦的方向，所以我才這樣
      回答等語（見本院卷第83-85頁之95年9月20日審判筆錄）
      ，而證人戊○○既已目睹被告於94年1月25日持球棒搗毀
      「舞晶行」內之飾品，是告訴人丙○○警詢時為提供警方
      偵辦方向而提及同業糾紛，不足以影響本院上開認定之心
      證。至於證人己○○雖證稱：曾於94年1月25日中午12點
      到1點之間從竹東開車行經被告經營靠近香山南下方向之
      傢俱店時，停車選購傢俱並與被告議價購買等語，惟其亦
      證稱看家俱、議價、敲定成交這段期間不會超過1個鐘頭
      ，和甲○○議價時間一下子而已，被告的店到火車站，如
      果不塞車十來分鐘就到，估價單不可能寫時間，只可能寫
      日期等語（見本院卷第100-104頁之95年9月20日審判筆錄
      ），足證被告辯稱案發時伊不在現場，而提出己○○向其
      購買傢俱之估價單上記載94年1月25日「下午3:00」已有
      可疑，且被告當日中午13、14時許縱然曾於新竹市○○路
      ○段140號其經營之傢俱店內與己○○議價，惟本案「舞晶
      行」遭砸店時間既發生於下午14時19分許，2地之車程復
      僅需時10餘分鐘，己○○之證詞仍不足為被告不在場之證
      明，附此敘明。
  (六)此外，復有遭毀損飾品之照片數幀在卷可資佐證（見偵卷第
    27-34頁）。本案事證已臻明確，被告恐嚇、毀損、妨害人
    行使權利之犯行均堪認定，應予依法論科。
三、論罪科刑部分：
  (一)新舊法之比較
    １查被告行為後，刑法部分條文業於94年1月7日修正，94年
      2月2日公布，95年7月1日施行，現行刑法第2條第1項規定
      ：「行為後法律有變更者，適用行為時之法律，但行為後
      之法律有利於行為人者，適用最有利於行為人之法律」，
      上開規定乃與刑法第1條罪刑法定主義契合，而貫徹法律
      禁止溯及既往原則，係規範行為後法律變更所生新舊法律
      比較適用之準據法，是刑法第2條本身雖經修正，但該條
      既屬適用法律之準據法，本身尚無比較新舊法之問題，應
      一律適用裁判時之現行刑法第2條第1項之規定，為「從舊
      從輕」之比較，以決定適用之刑罰法律，先予敘明。且比
      較時應就罪刑有關之共犯、未遂犯、想像競合犯、牽連犯
      、連續犯、結合犯，以及累犯加重、自首減輕暨其他法定
      加減原因（如身分加減）與加減例等一切情形，綜其全部
      罪刑之結果而為比較，此有最高法院95年第8次刑事庭會
      議決議可資參照。
    ２按修正前刑法第28條關於共犯規定為「二人以上共同實施
      犯罪之行為者，皆為正犯」，修正後刑法則規定為「二人
      以上共同實行犯罪之行為者，皆為正犯」，揆諸本條之修
      正理由係修正共同正犯參與類型，確定在「實行」概念下
      之共同參與行為，始成立共同正犯，而被告所涉毀損及妨
      害人行使權利犯行與他人有犯意聯絡及行為分擔，且對於
      前開犯行業已實行犯罪行為，既屬實行犯罪行為之正犯，
      則適用修正前刑法第28條規定論擬，並無不利於被告。
    ３又被告行為時之刑法第56條規定：「連續數行為而犯同一
      之罪名者，以一罪論。但得加重其刑至二分之一」；惟其
      行為後上開法條業已刪除，該項刪除雖非犯罪構成要件之
      變更，但已影響行為人刑罰之法律效果，自屬法律有所變
      更，而有比較新舊法之必要；本案被告先後2次之恐嚇行
      為，若依舊法規定，僅以一罪論；若依新法，則須分論併
      罰，經比較新舊法之結果，應以行為時之舊法較有利於被
      告。
    ４另被告行為後，94年1月7日修正公布之刑法，自95年7月1
      日施行，修正後之刑法刪除第55條關於牽連犯之規定。本
      件被告所犯恐嚇罪、妨害人行使權利罪間具有牽連犯之關
      係，依修正前即行為時之規定，應從一重之妨害人行使權
      利罪處斷；依修正後之刑法既已刪除牽連犯之規定，則所
      犯上述各罪應依數罪併罰之規定分論併罰。比較新舊法之
      規定，修正後之規定並非較有利於被告，依刑法第2條第1
      項之規定，應適用行為時之法律較有利於被告。
    ５末按修正後刑法施行法增訂第1條之1規定：「中華民國94
      年1月7日刑法修正施行後，刑法分則編所定罰金之貨幣單
      位為新臺幣。94年1月7日刑法修正時，刑法分則編未修正
      之條文定有罰金者，自94年1月7日刑法修正施行後，就其
      所定數額提高為30倍。但72年6月26日至94年1月7日新增
      或修正之條文，就其所定數額提高為3倍」；另刑法第33
      條第5款修正為：「主刑之種類如下：五、罰金：新臺幣1
      千元以上，以百元計算之」。是修正後，刑法妨害人行使
      權利罪、恐嚇罪、毀損罪之罰金刑最高額上限雖無變更，
      惟最低額下限則提高為新臺幣1千元，比較修正前、後之
      刑法，自以行為時關於科處罰金刑之法律較有利被告。
    ６綜合上述各條文修正前後之比較，揆諸修正後刑法第2條
      第1項規定之「從舊從輕」原則及前揭最高法院決議意旨
      ，修正後之規定並非較有利於被告，爰依刑法第2條第1項
      前段規定，適用行為時即修正前之刑法相關規定，對被告
      較為有利。
  (二)核被告所為，係犯刑法第305條之恐嚇危害安全罪、同法第
    304條第1項之妨害人行使權利罪、同法第354條之毀損罪。
    公訴意旨認被告砸店潑漆行為應依毀損罪處斷，然該強暴行
    為同時妨害告訴人開店營業之權利，核與刑法第304條第1項
    之妨害人行使權利罪構成要件相符，應從較重之妨害人行使
    權利罪處斷（詳下述），惟起訴事實相同，且經本院當庭告
    知所為可能涉犯刑法第304條第1項之妨害人行使權利罪（見
    本院卷第128頁之95年9月21日審判筆錄），爰依法變更起訴
    法條。被告與姓名年籍不詳之成年男子2人，就毀損及妨害
    人行使權利犯行部分，有犯意聯絡及行為分擔，為共同正犯
    。又其先後2次恐嚇犯行，時間緊接，方法相同，觸犯構成
    要件相同之罪名，顯係基於概括犯意反覆為之，為連續犯，
    應依修正前刑法第56條之規定，論以一罪，並加重其刑。被
    告以一行為觸犯妨害人行使權利罪及毀損罪，為想像競合犯
    ，應依刑法第55條前段之規定，從重之妨害人行使權利罪處
    斷。又其所犯恐嚇及妨害人行使權利罪間，有方法結果之牽
    連關係，依修正前刑法第55條後段之規定，應從較重之妨害
    人行使權利罪處斷。被告係於94年1月月25日下午14時19分
    許前往「舞晶行」砸店潑漆，有告訴人、證人之指證可稽，
    並經本院勘驗無訛，檢察官聲請簡易判決處刑書誤載為94年
    1月月21日21時許砸店潑漆，容有誤會，應予敘明；另聲請
    簡易判決處刑書雖未記載被告砸店潑漆行為，妨害告訴人開
    店營業之權利，惟此部分與毀損、恐嚇犯行有裁判上一罪之
    關係，本院自應併予審究。爰審酌被告因未能與其兄達成分
    配租金之協議，竟轉而向房客即告訴人施壓，態度惡劣囂張
    ，所為係為圖取租金之犯罪動機、目的，對告訴人造成之損
    害非輕，犯後猶飾詞否認犯行，未見悔意，迄今未能與告訴
    人達成和解，賠償告訴人損失，及其犯罪之手段等一切情狀
    ，量處如主文所示之刑。供犯罪所用之量尺、球棒、黑色油
    漆等並未扣案，復無證據證明係被告所有之物，爰不為沒收
    之諭知。
四、公訴意旨另以：被告連續於93年11月14日21時許、29日21時
    30分許，在新竹市○○街9之1號，以如不繳納租金，就要告
    訴人所經營之舞晶行關門無法營業，回家小心點，並要砸毀
    上開飾品店等語恐嚇告訴人，使其心生畏懼，致生危害於其
    生命、身體、與財產之安全，因認被告此部分所為亦涉犯恐
    嚇罪嫌。惟查，經傳告訴人其到庭結證：93年11月14日當天
    被告來的時候，當天我剛開店，沒有開啟錄影機，被告來了
    問我是否承租此店，我說是，並問他什麼事，他說這個店有
    一半權利是他的，並問我租金如何支付，這次被告並沒有說
    店不要開了等恐嚇的話；11月29日當天，他說你沒有想要解
    決嗎，我說是他們兄弟的問題，要自己去解決，我只能幫你
    打電話給房東，他說你就是不解決嘛，就是不想開嘛，第1
    次跟第4次29日都沒有恐嚇等語在卷（見本院卷第89頁之95
    年9月20日審判筆錄）。證人戊○○則對於93年11月29日之
    情形已無印像（見本院卷第135頁之95年9月21日審判筆錄）
    ，另證人丁○○該2日則均不在「舞晶行」內，已據其到庭
    結證在卷（見本院卷第96頁之95年9月20日審判筆錄），此
    外，復查無其他積極證據足資認定被告有於93年11月14日、
    29日前往「舞晶行」恐嚇告訴人等，既不能證明其犯罪，原
    應為無罪之諭知，惟檢察官認此部分與前開論罪科刑部分有
    裁判上一罪之關係，爰不另為無罪之諭知。
據上論斷，應依刑事訴訟法第452條、第299條第1項前段、第300
條，刑法第2條第1項前段、第304條第1項、第354條、第305條、
第55條前段、修正前刑法第28條、第56條、第55條後段，罰金罰
鍰提高標準條例第1條前段，判決如主文。
本案經檢察官葉乃瑋到庭執行職務
中    華    民    國    95    年    11    月    15    日
                  刑事第五庭    審判長法  官  楊惠芬
                                      法  官  楊麗文
                                      法  官  吳靜怡
以上正本證明與原本無異。
如不服本判決，應於判決送達後10日內向本院提出上訴狀（應附
繕本），上訴於臺灣高等法院。
中    華    民    國    95    年    11     月  16     日
                                      書記官  馮玉玲
附錄本案論罪科刑法條全文：
中華民國刑法第305條（恐嚇危害安全罪）
以加害生命、身體、自由、名譽、財產之事，恐嚇他人致生危害
於安全者，處2年以下有期徒刑、拘役或3百元以下罰金。
中華民國刑法第304條（強制罪）
以強暴、脅迫使人行無義務之事或妨害人行使權利者，處3年以
下有期徒刑、拘役或3百元以下罰金。
前項之未遂犯罰之。
中華民國刑法第354條（毀損器物罪）
毀棄、損壞前二條以外之他人之物或致令不堪用，足以生損害於
公眾或他人者，處2年以下有期徒刑、拘役或5百元以下罰金。


司法院資訊處製作；財團法人民間司法改革基金會備份。
